臺灣高等法院刑事判決
109年度交上訴字第210號
上  訴  人  
即  被  告  周偉淵
選任辯護人  郭錦茂律師 
上列上訴人因過失致死案件，不服臺灣桃園地方法院109年度審
交訴字第197號，中華民國109年10月30日第一審判決（起訴案號
：臺灣桃園地方檢察署109年度調偵字第163號），提起上訴，本
院判決如下：
    主  文
原判決撤銷。
周偉淵因過失致人於死，處有期徒刑陸月，如易科罰金，以新臺
幣壹仟元折算壹日。
　　事  實
一、周偉淵於民國108年7月21日凌晨4時52分許，駕駛車牌號碼0
    000-00號自用小客車，沿桃園市中壢區延平路往桃園方向行
    駛，行經中壢區延平路與中美路之路口時，本應注意汽車行
    經行人穿越道，遇有行人穿越時，無論有無交通指揮人員指
    揮或號誌指示，均應暫停讓行人先行通過；又行車速度應依
    速限標誌或標線之規定，不得超速行駛；汽車行駛時，駕駛
    人應注意車前狀況，並隨時採取必要之安全措施，以避免發
    生危險，而依當時天候陰、夜間有照明、柏油路面乾燥無缺
    陷、無障礙物、視距良好，客觀上並無不能注意之情事，竟
    疏未注意，適有亦未遵守行人號誌而步行在該路口行人穿越
    道之陳懋嘉，周偉淵仍以超過50公里之時速貿然直行，致其
    左前車頭碰撞行人陳懋嘉，使陳懋嘉受有右臉深撕裂傷、顏
    面骨變形併腦漿外漏、脊椎變形、胸腔變形併左右側氣胸、
    軀幹及四肢多處擦傷等傷害，經送醫急救，仍於同日凌晨5
    時15分許不治死亡。
二、案經桃園市政府警察局中壢分局報告臺灣桃園地方檢察署檢
    察官偵查起訴。
　　理  由
壹、證據能力：
一、按被告以外之人於審判外之言詞或書面陳述，除法律有規定
    者外，不得作為證據，刑事訴訟法第159 條第1 項固定有明
    文。惟被告以外之人於審判外之陳述，雖不符同法第159 條
    之1 至第159 條之4 條之規定，而經當事人於審判程序同意
    作為證據，法院審酌該言詞陳述或書面陳述作成時之情況，
    認為適當者，亦得為證據；又當事人、代理人或辯護人於法
    院調查證據時，知有第159 條第1 項不得為證據之情形，而
    未於言詞辯論終結前聲明異議者，視為有前項之同意，同法
    第159 條之5 第1 項、第2 項亦有明文規定。經查，檢察官
    、被告周偉淵及辯護人對本判決所引用供述證據均同意有證
    據能力（見本院卷第39頁至第41頁），復經本院審酌認該等
    證據之作成無違法、不當或顯不可信之情況，認為以之作為
    證據應屬適當，依上開規定，應認有證據能力。
二、本判決所引用之其餘非供述證據，並無證據證明係公務員違
    背法定程序所取得，亦無顯有不可信之情況，自均得作為本
    判決之依據。
貳、實體認定：
一、訊據被告周偉淵對於上揭事實坦認不諱(見本院卷第39頁)，
    並有道路交通事故現場圖、道路交通事故調查報告表㈠㈡、現
    場監視器光碟1片（檔案名稱「video-0000000000」）、現
    場照片26張、桃園市政府車輛行車事故鑑定會109年3月27日
    桃交鑑字第1090001773號函暨所附桃市鑑0000000案鑑定意
    見書、天成醫療社團法人天晟醫院診斷證明書（診字第0000
    00000號）、臺灣桃園地方檢察署相驗屍體證明書（甲字第0
    00000000號）及檢驗報告書等件(見相卷第49頁、第53頁至
    第55頁、第63頁至第87頁、調偵卷第19頁至第24頁、相卷第
    43頁、第97頁、第99頁至第109頁)在卷可稽，堪認被告上揭
    任意性自白即與事實相符。至被告於本院審理時供稱：我那
    時應該沒有照明等語（見本院卷第108頁），然經本院核閱
    上揭道路交通事故調查表㈠編號3所載「夜間有照明」之現場
    環境，被告所述即有未合，且其亦未主張得為解免過失責任
    之事由，自難逕為被告有利之認定，併此敘明。
二、按汽車行經行人穿越道，遇有行人穿越時，無論有無交通指
    揮人員指揮或號誌指示，均應暫停讓行人先行通過；行車速
    度應依速限標誌或標線之規定，不得超速行駛；汽車行駛時
    ，駕駛人應注意車前狀況，並隨時採取必要之安全措施，道
    路交通安全規則第103條第2項、第93條第1款、第94條第3項
    分別定有明文。被告駕車自應注意上述道路交通安全規則，
    且肇事當時係天候陰、夜間有照明、道路無障礙物且視距良
    好，其視線、視野自屬無礙，應能確切掌握路上來往人車之
    動態，是依當時情形，並無不能注意之情事，竟未注意車前
    狀況，未暫停讓穿越人行道之行人先行，仍貿然超速直行，
    致發生本案車禍，其有過失甚明。再者，依桃園市○○○○○○○○
    ○○○○○○○○○○○○○○○○○於○○○○○○○○道○○○○○號誌正常運作交岔路
    口，未遵守號誌之指示穿越道路，為肇事主因。周偉淵於
    夜間駕駛自用小客車行經劃有行人穿越道之行車管制號誌正
    常運作交岔路口，超速行使且未充分注意車前狀況並暫停讓
    行人穿越道上行走之行人先行，為肇事次因等詞。亦認定被
    告於本案係有過失無訛，雖被害人亦有上述未遵守號誌之指
    示穿越道路之與有過失，惟仍無從解免被告之過失罪責。又
    被告過失之駕駛行為與被害人之死亡結果間，具有相當因果
    關係。綜上所述，本案事證明確，被告犯行堪以認定，應依
    法論科。
三、論罪：
　　核被告所為，係犯刑法第276 條之過失致死罪。又按道路交
    通管理處罰條例第86條第1 項關於汽車駕駛人，行經行人穿
    越道不依規定讓行人優先通行，因而致人受傷或死亡，依法
    應負刑事責任者，加重其刑至2 分之1 之規定，係就刑法第
    276 條第1 項之過失致人於死罪、同條第2 項之業務過失致
    人於死罪，同法第284 條第1 項之過失傷害（及致重傷）罪
    、同條第2 項之業務過失傷害（及致重傷）罪之基本犯罪類
    型，對於加害人為汽車駕駛人，於從事駕駛汽車之特定行為
    時，行經行人穿越道之特定地點，不依規定讓行人優先通行
    ，因而致人受傷或死亡之特殊行為要件予以加重處罰，已就
    上述刑法第276條第1、2項，同法第284條第1、2項各罪犯罪
    類型變更之個別犯罪行為予以加重，而成另一獨立之罪名，
    自屬刑法分則加重之性質（最高法院99年度台非字第198 號
    判決參照）。是被告於行經行人穿越道，未依道路交通安全
    規則第103 條第2 項規定讓行人優先通行而致被害人死亡之
    結果，依法應負過失致死之刑事責任，並依道路交通管理處
    罰條例第86條第1項，加重其刑。被告於犯前揭之罪後，在
    其犯行尚未被有偵查犯罪職權之公務員發覺前，向前往車禍
    現場處理之桃園市政府警察局中壢分局中壢派出所警員自首
    肇事，有桃園市政府警察局中壢分局中壢派出所道路交通事
    故肇事人自首情形紀錄表在卷可憑（見相卷第61頁），嗣並
    接受裁判，爰依刑法第62條前段規定減輕其刑。同時有加重
    及減輕之事由，應先加後減之。
參、撤銷原判決之理由、量刑之說明：
一、原審審理後，認被告犯罪事證明確，據以論罪科刑，固非無
    見。惟按被害人之過失既與被告之過失，併合而為損害發生
    之原因，被害人是否與有過失、過失情節之輕重，均攸關被
    告罪責之成立及科刑之審酌，自應詳加審認，以作為論罪科
    刑之所據（最高法院87年度台上字第3312號判決意旨參照）
    ；又按量刑輕重，固屬為裁判之法院得依職權自由裁量之事
    項，然量刑應以行為人之責任為基礎，並斟酌刑法第57條各
    款所列情狀，在法定刑度內，酌量科刑，且應受比例原則及
    公平原則之限制，以符罪刑相當之原則，否則其判決即非適
    法（最高法院99年度台上字第4568號判決意旨參照）。經查
    ，被害人陳懋嘉於本案為肇事主因之與有過失(參道路交通
    安全規則第134條第5款規定)，業經說明如前，此牽涉被告
    罪責程度之判斷，允宜於科刑審酌時一併列入考量，原判決
    漏未認定上情，亦未將之列為科刑審酌之事項，難認允當。
    另參以本案雖未達成和解，然被害人家屬已取得強制險賠付
    金額新臺幣(下同)2,003,060元，此有強制險已決賠案查詢
    資料1份在卷可稽（見本院卷第53頁），原審就此亦未予列
    入斟酌，亦難謂妥適。是原判決既有上開瑕疵，自應由本院
    將原判決予以撤銷改判。
二、爰審酌被告駕車行經路口時，本應注意汽車行經行人穿越道
    ，遇有行人穿越時，無論有無交通指揮人員指揮或號誌指示
    ，均應暫停讓行人先行通過；又行車速度應依速限標誌或標
    線之規定行駛，詎被告疏未注意車前狀況，貿然超速直行，
    致釀本件車禍，被害人因而發生死亡之結果，對於被害人家
    屬造成永遠無法回復之傷痛。被害人陳懋嘉於本案車禍為肇
    事主因之與有過失(參道路交通安全規則第134條第5款規定)
    ，被告為肇事次因之過失程度，惟念被告犯後坦承犯行之態
    度，雙方對於應賠付金額認知差距過大，尚未能達成和解，
    惟被害人家屬已取得強制責任險之賠付金額2,003,060元，
    兼衡被告之智識程度為二專、服務業（修理手機）、家庭經
    濟狀況勉持，須扶養父母等一切情狀（見相卷第23頁、本院
    卷第108頁），量處如主文第2項所示之刑，並諭知易科罰金
    之折算標準。至被告之辯護人請求緩刑之宣告部分，本院綜
    合上情，參以雙方仍存在賠付金額之歧見而未和解，被告於
    本案尚未取得告訴人之諒解，因認所量處如主文第2項所示
    之宣告刑，尚不宜依刑法第74條第1 項對被告為緩刑之諭知
    ，末此敘明。
據上論斷，應依刑事訴訟法第369條第1項前段、第364條、第299
條第1項前段，刑法第277條第2項前段、第62條前段，第41條第1
項前段，刑法施行法第1條之1第1項、第2項前段，判決如主文。
本案經檢察官劉倍提起公訴，檢察官林安紜到庭執行職務。
中　　華　　民　　國　　110 　年　　5 　　月　　25　　日
                  刑事第二十庭  審判長法　官  王復生  
　　　　　　　　　　　　　　　　　　　法　官  遲中慧  
　　　　　　　　　　　　　　　　　　　法　官  蕭世昌
以上正本證明與原本無異。
如不服本判決，應於收受送達後20日內向本院提出上訴書狀，其
未敘述上訴之理由者並得於提起上訴後20日內向本院補提理由書
（均須按他造當事人之人數附繕本）「切勿逕送上級法院」。
                                      書記官  吳建甫
中　　華　　民　　國　　110 　年　　5 　　月　　25　　日
附錄：本案論罪科刑法條全文
中華民國刑法第276條
因過失致人於死者，處 5 年以下有期徒刑、拘役或 50 萬元以
下罰金。